【裁判字號】    98,訴,202
【裁判日期】    980331
【裁判案由】    違反毒品危害防制條例
【裁判全文】
臺灣屏東地方法院刑事判決               98年度訴字第202號
公  訴  人  臺灣屏東地方法院檢察署檢察官
被      告  甲○○
                    （另案臺灣屏東監獄竹田分監執行中）
上列被告因違反毒品危害防制條例案件，經檢察官提起公訴（98
年度毒偵字第3 號），茲因被告就被訴事實為有罪之陳述，經告
知簡式審判程序意旨，並聽取公訴人及被告之意見後，本院合議
庭裁定由受命法官獨任依簡式審判程序審理，判決如下：
    主  文
甲○○施用第一級毒品，累犯，處有期徒刑壹年貳月。扣案沾黏
海洛因成分之注射針筒壹支、塑膠吸管裁製之簡易藥鏟壹支、夾
鏈袋肆個均沒收銷燬之。
    事  實
一、甲○○有多次犯罪經法院判刑確定之紀錄，最近一次經徒刑
    執行完畢情形如下：
  (一)民國95年間因施用第一級、第二級毒品而違反毒品危害防制
    條例案件，經臺灣高等法院高雄分院95年度上訴字第1780號
    （本院95年度訴字第514 號）判處有期徒刑1 年4 月、10月
    ，應執行有期徒刑1 年10月確定。
  (二)95年間因犯竊盜罪，經本院95年度易字第606 號判處有期徒
    刑1年3月確定。
  (三)嗣上開(一)、(二)所示之刑，經本院96年度聲字第403 號裁定應
    執行有期徒刑3 年，於95年12月29日入監執行，旋因適用減
    刑條例，經本院96年度聲減字第1877號裁定依序減為有期徒
    刑8 月、5 月、7 月又15日，應執行有期徒刑1 年6 月，於
    97年6 月13日期滿出監執行完畢。
二、又其前因施用毒品案件，經本院93年度毒聲字第375 號裁定
    令入勒戒處所施予觀察、勒戒，於93年6 月10日入所執行，
    因無繼續施用毒品傾向，於93年7 月5 日出所執行完畢。
三、詎其經前開有期徒刑及觀察、勒戒執行完畢後5 年內，仍不
    知悔改，復基於施用第一級毒品之犯意，於97年12月15日中
    午某時，在其位於屏東縣竹田鄉○○村○○街99號之住處內
    ，以注射之方式，施用第一級毒品海洛因1 次。嗣為警於97
    年12月17日上午7 時15分許，在其上址住處查獲，扣得注射
    針筒1 支、夾鏈袋4 個、以吸管裁製之簡易藥鏟1 支。經採
    其尿液送驗結果，呈嗎啡即海洛因經人體水解代謝產物陽性
    反應。
四、案經屏東縣警察局潮州分局報告臺灣屏東地方法院檢察署檢
    察官偵查起訴。
    理  由
一、前揭施用第一級毒品海洛因之犯罪事實，業據被告甲○○於
    本院審理時自承不諱，並有扣案注射針筒1 支、夾鏈袋4 個
    、吸管裁製之簡易藥鏟1 支在卷，經本院囑託高雄醫學大學
    附設中和紀念醫院以氣相層析質譜儀法（GC／MS）等科學方
    法檢驗結果，均呈海洛因陽性反應，有該院98年3 月6 日編
    號0000-000~ 315 號檢驗報告（共6 紙）附卷可憑。又其前
    揭時地經查獲後，經採尿送臺灣檢驗科技股份有限公司以氣
    相層析質譜儀法（GC／MS）檢驗結果，亦呈嗎啡即海洛因經
    人體代謝產物陽性反應，有該公司98年1 月6 日，編號KH20
    08C0000000號濫用藥物尿液檢驗報告附卷，與上開報告均為
    鑑定機關本於專業知識暨以精密儀器測試後所得之結論，自
    可憑信。被告甲○○自白施用海洛因，堪信與事實相符。
二、被告甲○○前因施用毒品案件，經本院93年度毒聲字第375
    號裁定令入勒戒處所施予觀察、勒戒，於93年6 月10日入所
    執行，因無繼續施用毒品傾向，於93年7 月5 日出所執行完
    畢，有臺灣高等法院被告前案紀錄表、臺灣屏東地方法院檢
    察署刑案資料查註紀錄表、全國施用毒品案件紀錄表、受觀
    察勒戒人毒品及前科紀錄簡列表各1 份在卷可按，其經觀察
    、勒戒執行完畢，5 年內再犯本件施用第一級毒品海洛因之
    犯罪事證已臻明確，應依法論科。
三、按海洛因為毒品危害防制條例第2 條第2 項第1 款規定之第
    一級毒品，除法律另有規定者外，不得持有、施用。核被告
    甲○○所為，係犯毒品危害防制條例第10條第1 項之施用第
    一級毒品罪。其因施用而持有海洛因之低度行為，應為施用
    之高度行為所吸收，不另論罪。又被告甲○○於95年間因施
    用第一級、第二級毒品而違反毒品危害防制條例案件，經臺
    灣高等法院高雄分院95年度上訴字第1780號（本院95年度訴
    字第514 號）判處有期徒刑1 年4 月、10月，應執行有期徒
    刑1 年10月確定；又95年間因犯竊盜罪，經本院95年度易字
    第606 號判處有期徒刑1 年3 月確定，並與上開另案合併經
    本院96年度聲字第403 號裁定應執行有期徒刑3 年，於95年
    12月29日入監執行，旋因適用減刑條例，經本院96年度聲減
    字第1877號裁定依序減為有期徒刑8 月、5 月、7 月又15日
    ，應執行有期徒刑1 年6 月，於97年6 月13日期滿出監執行
    完畢，有臺灣高等法院被告前案紀錄表及臺灣屏東地方法院
    檢察署刑案資料查註紀錄表各1 份在卷可按，其5 年之內再
    因故意犯有期徒刑以上刑之本罪，為累犯，應依法加重其刑
    。
四、爰審酌被告甲○○為69年4 月5 日出生、受有高職畢業教育
    程度、業工之人，有警詢年籍等資料附卷可參，並據其在本
    院審理時自陳在卷，本件犯罪時年28歲，前有多次犯罪經法
    院判刑確定之紀錄，除前開構成施用毒品訴追條件及累犯之
    要件，不再重複評價者外，並曾因：(一)88年間犯竊盜罪，經
    臺灣高雄地方法院88年度鳳簡字第97號判處有期徒刑4 月，
    緩刑2 年確定；(二)93年間再犯竊盜罪，經本院93年度簡字第
    406 號判處有期徒刑4 月確定，於93年7 月19日入監執行，
    93年11月19日期滿出監執行完畢；(三)嗣前開構成累犯要件刑
    之執行完畢後，至本院判決前，復已另犯違反毒品危害防制
    條例案件，經本院97年度訴字第1218號判處有期徒刑1 年確
    定，已於98年1 月19日入監執行，依指揮書應於99年1 月18
    日期滿，有臺灣高等法院被告前案紀錄表及臺灣屏東地方法
    院檢察署刑案資料查註紀錄表各1 份在卷可按，素行不良，
    茲就其施用毒品之犯罪類型，雖有認為僅屬自戕行為，並未
    涉侵害他人法益者，惟姑不論此見與我國現行刑事立法除就
    行為人藉自殘行為達到其他侵害國家、社會法益結果之目的
    ，而在相關特別立法如妨害兵役治罪條例等特別法中定以處
    罰之規定外，向不加罰於單純自殘，甚或自殺行為所表彰之
    規範體系價值觀念相左，況毒品危害防制條例第10條所規定
    對施用毒品行為之處罰，其法定刑猶相當，或更甚（如施用
    第一級毒品罪）於刑法中關於故意「傷害他人」規定罪責，
    舉輕明重，足徵其規範保護之法益，原不在該「自戕」行為
    本身所造成行為人個人身體健康之有形侵害。蓋民主法治國
    家之所異於獨裁、集權社會，其國家政策、社會發展，均取
    決於以全體公民個人意志累積形成之群體意志，凡公民不分
    性別、學歷、職業、貧富、愚智，任由鴻儒碩彥至販夫走卒
    ，其個人意志之表現就群體意志決定之形成，均屬等值，直
    接影響國家、社會整體之命運，至關重要，則個人基於自主
    、健全意思所表現之公民意志，不分良窳，均應尊重，然若
    有藉不正手段影響他人或自陷個人健全自主意志不能正常形
    成、表現者，不僅直接侵蝕公民群體意志形成之基礎，迫令
    其他自重慎行大眾均須承受建立在該不健全基礎形成之公共
    政策、社會生活品質之結果，對於國家、社會法益及人民全
    體利益，猶已構成危害，是如投票受賄罪所規範者，即在禁
    止公民匯集個人自主意志以形成群體意志之過程受不當影響
    及控制，即為適例。今毒品除可對個人身體健康造成有形傷
    害外，就人之身體及精神形成高度成癮性及依賴性，猶足以
    抑制個人表現其本於心性能力所為自主意志之決定，並進而
    造成群體意志表現遭不當扭曲之危險，直接影響國家、社會
    之發展，侵害至鉅，斷非僅止於個人健康之危害，被告甲○
    ○因施用毒品而經觀察、勒戒及刑之矯治後，未幾仍重蹈覆
    轍，除徵其守法觀念薄弱，堪認已施用毒品成習，對其個人
    身心、家庭及國家、社會之危害非輕，並考量其犯罪施用毒
    品之情節，查獲器具之數量，及其犯罪經查獲後，尚能坦認
    犯行，態度尚可等一切情狀，量處如主文所示之刑，以資儆
    懲。
五、扣案注射針筒1 支、夾鏈袋4 個、吸管裁製之簡易藥鏟1 支
    因被告甲○○持以供施用、持有毒品犯罪使用而為其成分所
    沾黏，此觀卷附法務部調查局93年3 月19日調科壹字第0930
    0113060 號函文意旨自明，應與所盛裝、沾黏之毒品併同處
    分，依毒品危害防制條例第18條第1 項前段，沒收銷燬之。
據上論斷，應依刑事訴訟法第273 條之1 第1 項、第299 條第1
項前段，毒品危害防制條例第10條第1 項、第18條第1 項前段，
刑法第11條、第47條第1 項，判決如主文。
本案經檢察官簡志祥到庭執行職務
中    華    民    國    98    年    3     月    31    日
                  刑事第二庭    法  官  陳松檀
以上正本證明與原本無異。
如不服本判決應於收受本判決送達後10日內向本院提出上訴書狀
，其未敘述上訴理由者，並得於提起上訴後10日內向本院補提理
由書狀（均須按他造當事人之人數附繕本）「切勿逕送上級法院
」。
中    華    民    國    98    年    3     月    31    日
                                書記官  黃佳惠
附錄本件判決引用之法條：
毒品危害防制條例第10條
施用第一級毒品者，處6 月以上5 年以下有期徒刑。


司法院資訊處製作；財團法人民間司法改革基金會備份。
